【裁判字號】    91,訴,809
【裁判日期】    920915
【裁判案由】    毒品危害防制條例
【裁判全文】
臺灣板橋地方法院刑事判決                          九十一年度訴字第八九號
    公  訴  人  臺灣板橋地方法院檢察署檢察官
    被      告  丙○
                丁○○
                庚○○
    右三人共同
    指定辯護人  甲○公設辯護人黃青慧
右列被告因違反毒品危害防制條例案件，經檢察官提起公訴（九十一年度偵字第五二
一四、五二一五、五二五三號），甲○判決如左：
    主  文
丙○、丁○○、庚○○共同販賣第一級毒品海洛因，未遂，丙○，處有期徒刑捌年；
丁○○，處有期徒刑柒年貳月；庚○○，處有期徒刑參年捌月。扣案之海洛因拾陸包
沒收銷燬、電子秤壹台沒收。
    事  實
一、丙○有違反麻醉藥品管理條例、違反肅清煙毒條例、違反藥事法等犯罪前科，嗣
    因撤銷假釋於九十一年十一月十一日入監執行殘刑四年三月二十六日（指揮書執
    畢日期為九十六年三月八日）；丁○○有妨害自由、違反麻醉藥品管理條例、違
    反槍砲彈藥刀械管制條例、偽造文書、違反肅清煙毒條例、公共危險、贓物等犯
    罪前科，嗣因撤銷假釋執行殘刑五年九月十一日（指揮書執畢日期為九十八年二
    月二十四日）；庚○○有傷害、違反麻醉藥品管理條例、違反藥事法、違反肅清
    煙毒條例、偽造文書、違反槍砲彈藥刀械管制條例、違反電信法、竊盜等犯罪前
    科，嗣經撤銷假釋執行殘刑二年十一月二十一日（指揮書執畢日期為九十六年二
    月四日）。
二、緣警方據線報得知己○○（甲○另案審理中）之上游毒販涉嫌販售海洛因磚，思
    以誘捕方式透過己○○查緝上游毒販，由警員戊○○透過義刑乙○○聯絡己○○
    佯稱欲購買海洛因，並約定交貨時間地點，然因己○○認雙方不熟識，交貨之前
    關掉手機且避不見面，乙○○遂電話聯絡己○○之男友丙○，請其幫忙找己○○
    ，丙○聯絡不上己○○後，竟萌生販賣海洛因牟利之犯意，主動告以其另有門路
    可購得海洛因磚，乙○○聞言遂順勢與警員戊○○佯稱亦可向丙○提供之管道購
    買海洛因磚，丙○即邀丁○○基於販賣第一級毒品海洛因之犯意聯絡，於九十一
    年三月六日下午五、六時許，在台北縣土城市○○路麥當勞店地下室，與佯裝海
    洛因買家之員警戊○○及義刑乙○○會面洽談販毒事宜，然因孫、高二人原所聯
    絡不詳姓名年籍之上游毒販無法前來，改由丙○聯絡有犯意聯絡之庚○○確認有
    海洛因磚，並議定一塊海洛因磚價格為新台幣（下同）七十八萬元後，即由庚○○自台中地區持已將一塊海洛因磚分裝為十六包之海洛因，由不知情曾啟信駕駛
    車輛載其北上至台北縣土城市○○街時三號五樓之丙○居處，與丙○與丁○○會
    合，而丙○則於九十一年三月六日晚上十一時許約戊○○前來，戊○○即與乙○○一同佯裝為海洛因買家，依約至上開處所，而由翁錫祈等其他警員埋伏在外，
    並確認海洛因一塊價金為九十萬元後，始由丙○陪同庚○○下樓，而由庚○○至
    曾啟信停放車輛處取出海洛因後，再與丙○一同返回上開丙○居處，由庚○○、
    丙○、丁○○會同，以丙○之電子秤將十六包海洛因由丙○秤好重量交給丁○○
    清點，丁○○並鼓勵這批毒品要趕快買賣，戊○○確認上開十六包物品為海洛因
    ，旋即於同年月七日凌晨零時三十分許，拔槍出示警員身分，並通知在外埋伏之
    員警入內，當場查獲丙○、丁○○、庚○○，並扣得上開海洛因十六包（合計淨
    重三五三．九○公克、包裝重一一．三○公克，純度六八．九三公克％，純質淨
    重二四三．九四公克）與電子秤一台。
二、案經台北縣警察局新莊分局報請臺灣板橋地方法院檢察署檢察官偵查起訴。
    理  由
一、認定犯罪事實所憑之證據及理由：
（一）扣案之海洛因十六包經送請鑑驗結果，均含有第一級毒品海洛因成分，合計淨
      重三五三．九○公克（包裝重一一．三○公克），純度六八．九三公克％，純
      質淨重二四三．九四公克，有法務部調查局九十一年四月一日調科壹字第○六
      ○○○六○七四號鑑定通知書一份附卷可證。
（二）警方據線報得知己○○之上游毒販涉嫌販售海洛因磚，思以誘捕方式透過己○○查緝上游毒販，遂指派警員戊○○透過義刑乙○○聯絡己○○佯稱欲購買海
      洛因，並約定交貨時間地點，然因己○○認雙方不熟識，交貨之前關掉手機且
      避不見面，乙○○遂電話聯絡己○○之男友丙○，請其幫忙找己○○，丙○聯
      絡不上己○○後，竟萌生販賣海洛因牟利之犯意，主動告以其另有門路可購得
      海洛因磚，乙○○聞言遂順勢與警員戊○○佯稱亦可向丙○提供之管道購買海
      洛因磚，丙○遂與丁○○基於販賣第一級毒品海洛因之犯意聯絡，於九十一年
      三月六日下午五、六時許，在台北縣土城市○○路麥當勞店地下室，與佯裝海
      洛因買家之員警戊○○及義刑乙○○會面洽談販毒事宜，然因孫、高二人原所
      聯絡不詳姓名年籍之上游毒販無法前來，改由丙○聯絡庚○○代為調供販賣用
      之海洛因磚等情，業經證人即台北縣政府警察局新莊分局警員戊○○、翁錫祈
      及義刑白坤城於偵查中檢察官訊問時（九十一年偵字第五二一四號偵查卷宗第
      五十頁至第五十二頁反面之檢察官訊問筆錄）及證人戊○○、白坤城、己○○
      於甲○審理中（甲○審一卷第一四七頁至一五○頁之九十一年七月二十四日訊
      問筆錄、第二○五頁至二○七頁之九十一八月二十八日訊問筆錄、甲○審二卷
      第一四○頁至一五二頁之九十二年七月三十一日訊問筆錄）具結證稱如事實欄
      二所載之誘捕被告三人之過程及細節甚明。
（三）被告庚○○對於前述時地，受其被告丙○之委託，在台中以七十八萬元之價格
      販入扣案海洛因，帶至台北縣土城市丙○居處，與丙○、丁○○會合取出海洛
      因，以丙○之電子秤，將十六包海洛因由丙○秤好重量交給丁○○清點，丁○○並鼓勵這批毒品要趕快買賣，而以九十萬元價格販賣予喬裝買家依約前來之
      警員戊○○與義刑白坤城，當場為警查獲之犯行，已經被告庚○○於警詢、偵
      查中檢察官訊問時（見九十一年偵字第五二五三號偵查卷宗第五第四頁反面、
      第六頁之警詢筆錄、九十一年偵字第五二一四號偵查卷宗第三十一頁反面至三
      十三頁、第五十一頁反面至五十二頁反面之檢察官訊問筆錄）及甲○審理中（
      審一卷第二五九至二六○頁之訊問筆錄）均坦白承認，是被告庚○○已於偵查
      中多次自白有共同販賣第一級毒品海洛因未遂之行為。
（四）被告丙○於警詢（九十一年度偵字第五二一四號偵查卷宗第四頁反面至第五頁
      ）、偵查中檢察官訊問時（同上偵查卷第三十二頁及反面）及甲○審理中（審
      一卷第六十四頁）均坦承有電話委託被告庚○○自台中調扣案海洛因帶至其土
      城居處會合後販賣。
二、甲○對被告辯解之判斷：
（一）被告之辯解：
    １、被告丙○矢口否認販賣有海洛因犯行，辯稱：我只是單純吸毒者，被誘捕之
        前並無販賣海洛因的意思，是遭警察戊○○及其線民乙○○設陷引誘犯罪云
        云。
    ２、被告丁○○亦矢口否認參與販賣海洛因犯行，辯稱：我騎機車載丙○回家，
        到樓上僅約五分鐘，並未幫忙秤重或參與販賣海洛因云云。
    ３、被告庚○○於偵審中均坦承犯行，僅於甲○審理中翻異前供，辯稱：丁○○
        沒有幫忙秤重，扣案海洛因是以九十萬元買的云云。
（二）被告辯解不足採之理由：
    １、所謂「陷害教唆」，係指犯罪行為人原不具犯罪之故意，純因司法警察之設
        計教唆，始萌生犯意，進而著手實行犯罪構成要件行為之謂（最高法院九十
        二年台上字第一四一五號判決、九十一年台上字第一五二三號判決意旨參照
        ）。按「誘捕」可區分為「創造犯意型」與「提供機會型」兩種類型，所謂
        「創造犯意型」係指原無犯罪意思，因受他人之引誘而創造出犯意而言，此
        種情形而取得之證據，固無證據能力，但如果犯人原本即有犯罪之意思，其
        犯意並非警察所創造，警察僅係提供機會加以誘捕，此即「提供機會型」，
        即不能以受陷害教唆為辯。本件被告三人被訴共同販賣海洛因未遂之犯行，
        係遭警員佯裝買家誘捕，至為明確，從而本件成罪與否之關鍵，即在於警員
        所為之「誘捕」，應評價為「創造犯意之陷害教唆」？亦或僅止於「提供機
        會之誘捕」？
    ２、警方誘捕涉嫌販賣海洛因磚之對象，原係鎖定被告丙○之女友己○○之上游
        毒販，故由警員戊○○透過義刑乙○○聯絡己○○佯稱欲購買海洛因，然因
        交貨之前己○○關掉手機且避不見面，乙○○遂電話聯絡己○○之男友即被
        告丙○，請其幫忙找己○○，丙○聯絡不上己○○後，主動告以其另有門路
        可購得海洛因磚，乙○○聞言遂順勢與警員戊○○佯稱亦可向丙○提供之管
        道購買海洛因磚，丙○遂與丁○○於九十一年三月六日下午五、六時許，在
        台北縣土城市○○路麥當勞店地下室，與佯裝海洛因買家之員警戊○○及義
        刑乙○○會面洽談販毒事宜，然因孫、高二人原所聯絡不詳姓名年籍之上游
        毒販無法前來，改由丙○聯絡庚○○代為調得供販賣用之海洛因磚等情，業
        經證人即台北縣政府警察局新莊分局警員戊○○、翁錫祈及義刑白坤城於偵
        查中檢察官訊問時及證人戊○○、白坤城、己○○於甲○審理中具結證證述
        明確，已如前述，觀諸甲○審理中依被告聲請，於九十二年七月三十一日再
        度傳訊前開證人即警員戊○○當庭詳細交代誘捕過程及細節（甲○審二卷第
        一四三頁至一五二頁），並由被告三人當庭對質詰問，被告丙○亦表示證人
        戊○○所言正確無誤一節。足認被告丙○係於乙○○請其聯絡不上己○○後
        ，認有利可圖方萌生販賣海洛因牟利之犯意，主動告以其另有門路可購得海
        洛因磚，乙○○聞言才順勢與警員戊○○佯稱亦可向丙○提供之管道購買海
        洛因磚。參照警方於丙○主動告以有門路可購得海洛因賺之前，警方均僅認
        定被告丙○為單純吸毒者，僅請其代為聯絡己○○而已，並非誘捕對象，從
        而本件自非警方設計教唆陷害被告丙○產生販毒故意，與學理上「創造犯意
        之陷害教唆」尚屬有間。迨被告丙○認有利可圖萌生販賣海洛因牟利之犯意
        後，主動告以其另有門路可購得海洛因磚時，乙○○縱聞言順勢與警員戊○○佯稱亦可向丙○提供之管道購買海洛因磚，亦僅為「提供機會之誘捕」，
        揆諸前揭說明，被告丙○自無援引「陷害教唆」理論資為抗辯之餘地。至被
        告丁○○、庚○○二人，顯係「提供機會之誘捕」，更不待言。
    ３、被告丁○○與丙○先於九十一年三月六日下午五、六時許，在台北縣土城市
        ○○路麥當勞店地下室，與佯裝海洛因買家之員警戊○○及義刑乙○○會面
        洽談販毒事宜，嗣於被告庚○○攜帶扣案海洛因至台北縣土城市丙○居處與
        與被告丁○○、丙○會合取出海洛因後，即以丙○之電子秤將十六包海洛因
        由丙○秤好重量交給被告丁○○清點，被告丁○○並鼓勵這批毒品要趕快買
        賣，而以九十萬元價格販賣予喬裝買家依約前來之警員戊○○與義刑白坤城
        等情，業如前述，參以被告丁○○如是時僅係為以機車載被告丙○回家，則
        至丙○樓下即可自行返回，並無同為上樓之必要，且於被告丙○居處見前有
        意買受海洛因之人，竟繼續停留該處，未為迴避，進而幫忙秤重清點及出言
        鼓勵趕快交易，顯見被告丁○○有販賣海洛因之犯意聯絡及行為分擔，至為
        明確。被告丁○○未幫忙秤重或參與販賣海洛因云云，與前開事證不符，要
        屬事後卸責之詞，不足採信。
    ４、被告庚○○於甲○審理中於九十二年三月十八日借提到案訊問時，坦承：「
        丙○與丁○○在秤海洛因時，是丙○秤好海洛因交給丁○○點」（甲○審一
        卷第二六○頁反面）等語甚明，是被告庚○○其後於九十二年四月四日訊問
        時翻稱：丁○○沒有幫忙秤重云云，無非事後迴護被告丁○○之詞，不足採
        信。另扣案之海洛因係被告庚○○以七十八萬元價格購得，業經被告庚○○
        於偵查中（九十一年偵字第五二一四號偵查卷宗第三十二頁反面之九十一年
        三月七日檢察官訊問筆錄）供承明確，核與被告丙○於甲○審理中所供（甲○審一卷第六十四頁之九十一年五月一日訊問筆錄）相符，從而本件扣案海
        洛因之買價為七十八萬元，而議定之賣價為九十萬元，至為明確，顯見三人
        均有販賣海洛因牟利之營利意圖，被告庚○○於甲○審理中附和被告丙○之
        詞翻稱扣案海洛因是以九十萬元買的云云，與前開事證不符，亦屬事後卸責
        之詞，不足採信。
三、論罪科刑：
（一）核被告丁○○、丙○、庚○○所為，均係犯毒品危害防制條例第四條第五項、
      第一項之販賣第一級毒品未遂罪。被告三人間有犯意聯絡及行為分擔，均為共
      同正犯。又被告三人販賣海洛因前之持有低度行為，應為販賣之高度行為所吸
      收，不另論罪。又被告三人已著手販賣海洛因行為之實施而未遂，為未遂犯，
      均應依刑法第二十六條前段之規定，按既遂犯之刑度減輕其刑。又被告庚○○
      本件經警查獲後，有配合員警查緝其他毒販，嗣雖直接配合查獲李榮坤等人，
      並起出有海洛因二塊（分別毛重為三百五十一公克、三百五十二公克），然另
      案被告李榮坤堅決否認其販賣有本件十六包海洛因與係被告庚○○之情，且並
      無其他證據足認另案被告李榮坤係被告庚○○之上游毒販，自無從依毒品危害
      防制條例第十七條之規定為減刑；但被告庚○○係主動配合員警查獲上開李榮
      坤等人毒品案件，並因而再查獲有曾建銘等人販賣海洛因磚二塊（共毛重為八
      百公克）之案件，及嗣經陳傳家供出因寄藏而持有槍彈案件，而起出有制式長
      槍一把、手槍八把及子彈一批，有台北縣政府警察局新莊分局刑案案件報告書
      三份影本在卷可查，顯見被告庚○○犯後態度良好，檢察官因而具體求處依刑
      法第五十九條之規定酌減其刑，甲○認被告庚○○犯罪後態度良好，偵審中均
      坦白承認犯行，且於被查獲後配合檢警查獲販毒及槍械案件，顯有悔改之意，
      犯罪之情狀可憫恕，爰依刑法第五十九條規定減輕其刑，並遞減輕之。甲○審
      酌被告三人素行不良，前科累累復犯本案，所販賣毒品海洛因數量龐大，然僅
      止於未遂，暨其等被告犯罪之動機、目的、手段，及其等品性、生活狀況、智
      識程度及犯罪後態度等一切情狀，分別量處如主文所示之刑，以示懲戒。
（二）扣案之海洛因十六包（合計淨重三五三．九○公克，包裝重一一．三○公克，
      純度六八．九三公克％，純質淨重二四三．九四公克），係查獲之毒品，應依
      毒品危害防治條例第十八條第一項前段之規定宣告沒收銷燬之。而扣案之電子
      秤一個，為被告丙○所有，且供秤量本件扣案之海洛因用，業據其供承在卷，
      亦應依刑法第三十八條第一項第二款規定宣告沒收。
四、適用之法律：
（一）刑事訴訟法第二百九十九條第一項前段。
（二）毒品危害防治條例第四條第一項、第十八條第一項前段、第五項、刑法第十一
      條前段、第二十八條、第二十六條前段、第五十九條、第三十八條第一項第二
      款。
本案經檢察官王志超到庭執行職務。
中      華      民      國    九十二    年      九      月     十五     日
                              臺灣板橋地方法院刑事第一庭
                                      法  官  梁宏哲
右正本證明與原本無異
如不服本判決應於送達後十日內向甲○提出上訴狀
                                      書記官  張文惠
中      華      民      國    九十二    年      九      月     十五     日
附錄本案論罪科刑法條全文：
毒品危害防治條例第四條：
製造、運輸、販賣第一級毒品者，處死刑或無期徒刑；處無期徒刑者，得併科新台幣
一千萬元以下罰金。
製造、運輸、販賣第二級毒品者，處無期徒刑或七年以上有期徒刑，得併科新台幣七
百萬元以下罰金。
製造、運輸、販賣第三級毒品者，處五年以上有期徒刑，得併科新台幣五百萬元以下
罰金。
製造、運輸、販賣專供製造或施用毒品之器具者，處一年以上七年以下有期徒刑，得
併科新台幣一百萬元以下罰金。
前四項之未遂犯罰之。


司法院資訊處製作；財團法人民間司法改革基金會備份。
